【裁判字號】    98,消債抗,40
【裁判日期】    980305
【裁判案由】    更生事件
【裁判全文】
臺灣板橋地方法院民事裁定            98年度消債抗字第40號
抗  告  人  甲○○
代  理  人  李勇三律師
上列抗告人因消費者債務清理事件聲請更生，對於中華民國98年
1月22日本院97年度消債更字第972號裁定提起抗告，本院裁定如
下：
    主  文
抗告駁回。
抗告程序費用新臺幣壹仟元由抗告人負擔。
    理  由
一、本件抗告意旨略以：抗告人於民國92年起刷卡投資可可樂泡
    沫紅茶店，因經營不善於94年2 月結束營業，因而積欠卡債
    新臺幣（下同）583,560 元。抗告人結束泡沫紅茶店後，任
    職於貨運行送貨司機，收入係按件計時計酬，每月收入並不
    固定，而抗告人於96年5月至97年3月任職於綠美實業有限公
    司，時薪100元每天8小時，月領20,800元，惟抗告人於聲請
    狀統稱每月收入32,000元，實係疏誤所致。又抗告人於95年
    5 月與最大債權銀行協商時，每月運送貨物尚能維持正常，
    然自96年後景氣低迷，貨運業影響甚大，每月收入有時尚不
    足20,000元，抗告人因收入減少，經常與配偶發生齟齬爭吵
    ，雙方遂於96年2 月離婚。另抗告人離婚後，除獨自負擔生
    活費用外，尚需支付扶養費10,000元予前妻，再支付房租膳
    食水電等費用後，已無餘款支付協商款項。是抗告人自96年
    1 月後收入及支付能力確實有所改變，因而自96年6 月起毀
    諾，抗告人一再設法向親友借貸週轉以繳付協商款項，然因
    先前借貸均未清償，以致親友不願借貸，致使繼續履行協商
    內容有重大困難情事，況此事由並非抗告人主觀上惡意不履
    行協議，實係客觀上確有不可歸責於己之事由所致。故原裁
    定認無不可歸責於己之事由尚有可議，爰狀請廢棄原裁定等
    語。
二、按債務人對於金融機構因消費借貸、自用住宅借款、信用卡
    或現金卡契約而負債務，在聲請更生或清算前，應提出債權
    人清冊，以書面向最大債權金融機構請求協商債務清償方案
    並表明共同協商之意旨，消費者債務清理條例第151條第1項
    定有明文。次按債務人與金融機構協商成立者，不得聲請更
    生或清算，但因不可歸責於己之事由，致履行顯有重大困難
    者，不在此限；本條例施行前，債務人依金融主管機關協調
    成立之中華民國銀行公會會員辦理消費金融案件無擔保債務
    協商機制與金融機構成立之協商，準用前項之規定，消費者
    債務清理條例第151條第5項、第6 項分別定有明文。又聲請
    更生或清算不合程式或不備其他要件者，法院應以裁定駁回
    之，但其情形可以補正者，法院應定期間先命補正，復為同
    條例第8條所明定。
三、本件抗告人主張其毀諾之原因，乃係其於96年5月至97年3月
    任職於綠美實業有限公司，每月薪資20,800元，惟抗告人於
    聲請狀統稱每月收入32,000元，實係疏誤所致；抗告人離婚
    後，除獨自負擔生活費用外，尚需支付扶養費10,000元予前
    妻，再支付房租膳食水電等費用後，已無餘款支付協商款項
    云云。經查：
  (一)抗告人於95年5 月24日與最大債權銀行臺北富邦商業銀行成
    立協商，同意自95年6 月起，按月清償13,548元至全部清償
    為止，嗣於同年7 月金額改為11,624元，復因抗告人於96年
    4 月未如期繳款而毀諾，有協議書、無擔保債務還款計畫表
    、債務協商機制繳款分配明細表在卷可稽。而參照抗告人所
    提之財產及收入狀況說明書所示，抗告人自95年1 月起至96
    年12月止之收入來源，除96年6 月任職於丞禧貨運行外，均
    係擔任攤販所得，雖抗告人現提出在職證明書，抗辯其於96
    年5月至97年3月任職於綠美實業有限公司，每月薪資20,800
    元，惟因疏誤於聲請狀統稱每月收入32,000元云云，然抗告
    人為具有一般智識經驗之成年人，其對自身從事何種工作及
    任職於何種事業單位均應知之甚詳，斷無誤判之理。況抗告
    人所提之財產及收入狀況說明書，乃為抗告人所親自撰寫，
    其所示內容資料顯較真實可採。故原裁定參酌臺北富邦商業
    銀行提供協商時抗告人所出具之收入切結書，認抗告人協商
    成立時與毀諾時之收入數額並無巨大差異，且嗣後仍有小幅
    成長等語，自無違誤之處。
  (二)又抗告人抗辯其離婚後，需支付扶養費10,000元予前妻，再
    支付房租膳食水電等費用後，已無餘款支付協商款項等語。
    惟抗告人每月支付10,000元予其前妻，實係作為歸其前妻監
    護之子陳茂之扶養費，再加計抗告人陳報其自身最低生活
    費用每月9,829 元，合計為19,829元，則抗告人每月收入扣
    除上開費用後，仍足夠每月支付前揭協商金額11,624元。是
    抗告人於協商成立時之薪資收入相較於其毀諾時之薪資收入
    並無減少，本難認抗告人已舉證證明其於協商成立後有何經
    濟狀況重大變更，則抗告人自無不可歸責於已之事由，致履
    行協商顯有重大困難。
  (三)另依消債條例第151條第5項之規定意旨，旨在避免債務人任
    意毀棄已成立之協商，濫用更生或清算之裁判上債務清理程
    序，蓋以債務清償方案係經當事人行使程序選擇權所為之債
    務清理契約，債務人自應受該成立之協議所拘束。核諸聲請
    人前開陳述，既難認有不可歸責於己之事由，復未再舉證其
    自前述協商成立迄今，有何新生具體情節，可認係不可歸責
    於己之事由，致所需之支出增加，因而有不能履行原協商條
    件或履行顯有重大困難之情事。從而，本件抗告人經本院審
    酌後亦堪認並無所稱「履行顯有重大困難」情事發生，原裁
    定認抗告人聲請更生之要件不備，且無從補正而予駁回，於
    法並無違誤。
四、綜上所述，抗告人之抗告理由，均非可採。原審法院認抗告
    人雖有毀諾之事實，惟抗告人既未提出關係文件，復未能舉
    證證明其於協商成立後，究有何不可歸責於己之事由，致履
    行顯有重大困難，其聲請更生自屬無據。從而原審裁定駁回
    債務人更生之聲請，並無違誤。抗告意旨指摘原裁定不當，
    求予廢棄另為裁定，為無理由，應予駁回。
五、據上論結，本件抗告為無理由，爰依消費者債務清理條例第
    11條第2項、第15條、民事訴訟法第495條之1第1項、第449
    條第1項、第95條、第78條，裁定如主文。
中    華    民    國    98    年    3     月    5     日
                  民事第二庭    審判長法  官  蕭胤瑮
                                      法  官  吳振富
                                      法  官  連育群
以上正本係照原本作成。
本裁定不得抗告。
中    華    民    國    98    年    3     月    5     日
                                書記官  溫婷雅


司法院資訊處製作；財團法人民間司法改革基金會備份。
